臺灣桃園地方法院刑事判決
111年度交簡上字第239號
上  訴  人  臺灣桃園地方檢察署檢察官 
被      告  邱佳祥



上列上訴人因被告公共危險案件，不服本院中華民國111年5月30
日所為111年度審交簡字第98號第一審刑事簡易判決（檢察官起
訴案號：110年度偵字第34178號），提起上訴，本院管轄之第二
審合議庭判決如下：
    主  文
上訴駁回。
　　事實及理由
一、本案經本院審理結果，認第一審判決認事用法及量刑均無不
     當，應予維持，除證據部分補充被告邱佳祥於本院審理時
    之自白外，餘均引用第一審刑事簡易判決書記載之犯罪事實
    、證據及理由（如附件）。
二、檢察官上訴意旨略以：
    (一)刑法第47條第1項乃立法者就累犯成立要件之規定，並
        未經司法院釋字第775號解釋宣告違憲，法官仍應適用
        ，而累犯成立事實之有無，不以僅由檢察官主張及證明
        為限。考量量刑向來得由法院依職權判斷，刑事訴訟法
        第161條於民國91年2月8日之修正理由可知，現行刑事
        訴訟法係要求檢察官就「犯罪事實」負實質舉證責任，
        至於「量刑事由」部分，並未於條文中明定課予檢察官
        相同程度之舉證責任。
    (二)刑案資料查註紀錄表、矯正簡表、被告提示簡表、臺灣
        高等法院被告前案紀錄表，係司法機關公務員依照相關
        判決、執行指揮書、執行函文、執行完畢文件等資料輸
        入製作而成，均屬刑事訴訟法第159條之4第1款所稱公
        務員職務上製作之紀錄文書，而具有證據能力，從而，
        檢察官於起訴書之犯罪事實及所犯法條欄內具體指出被
        告構成累犯之事實及應加重其刑之理由，復已提出被告
        提示簡表、刑案資料查註紀錄表、矯正簡表等作為證明
        被告累犯事實之前案徒刑執行完畢時間，已足證明被告
        構成累犯並應加重情形，已達最高法院110年度台上大
        字第5660號裁定（下稱系爭裁定）主文之要求。
    (三)大法庭就提案之法律爭議作成之裁定，依法院組織法第
        51條之10規定，對提案庭提交之案件有拘束力，但大法
        庭裁定內之旁論無拘束提案庭之拘束力，亦不及於其他
        訴訟案件，而不具通案效力。況上開系爭裁定參、一、
        (三)所示內容僅係裁定理由中之舉例說明，充其量僅屬
        裁定內之旁論，無拘束提案庭之拘束力。
    (四)綜上所述，檢察官既已於犯罪事實及所犯法條具體指出
        被告構成累犯之事實及應加重其刑之理由，復於起訴時
        已提出被告提示簡表、刑案資料查註紀錄表、矯正簡表
        ，將之與卷附臺灣高等法院被告前案紀錄表相互比對，
        已足作為認定被告構成累犯及應加重其刑之證明方法，
        原審判決無視檢察官已有所主張並提出證明，逕認檢察
        官未盡舉證責任，顯非妥適，爰提起上訴，請將原判決
        撤銷，另論以累犯並加重其刑云云。
三、本院駁回上訴之理由：
    (一)最高法院為民事訴訟、刑事訴訟之終審機關，所為裁判
        有確保法律適用一致，及促進法律續造之作用，如民事
        庭、刑事庭各庭就相同事實之法律問題見解歧異，將影
        響裁判之安定性及可預測性，使下級審及人民無所適從
        ；另就具有原則重要性之法律問題，縱使尚未出現見解
        歧異之裁判，亦應賦予最高法院於涉及該問題之首件裁
        判作成前有統一見解之機會，以發揮法律續造之功能，
        故應於審判權之作用內，建立適當裁判機制，是法院組
        織法第51條之1明文規定最高法院大法庭之組織依據。
        大法庭就提案之法律爭議作成之裁定，依法院組織法第
        51條之10規定，對提案庭提交之案件有拘束力，提案庭
        應以大法庭所採之法律見解為基礎，進行該案之終局裁
        判，而成為最高法院之「先前裁判」，各審判庭對於受
        理之案件，除非擬對於採取大法庭裁定見解之先前裁判
        表示不同之法律見解，再次開啟徵詢、向大法庭提案等
        程序，否則應採取與先前裁判相同之見解，此項機制確
        保了最高法院各庭之間（橫向）法律見解之一致性，透
        過審級制度，下級審法院對於該項統一之法律見解，亦
        應遵循，由此達成縱向法律見解之統一。大法庭制度即
        以此構建縱向及橫向的拘束效力，達成統一法律見解的
        目的。查系爭裁定係最高法院提案庭依法院組織法第51
        條之2第1項、第51條之3之規定作成，並依據系爭裁定
        之法律見解作出110年度台上字第5660號刑事判決之確
        定終局裁判，已成為最高法院之「先前裁判」，下級審
        法院對於最高法院該項統一之法律見解，自應遵循。至
        本件原判決逕援引系爭裁定而未援引上開刑事判決，固
        未臻精確，惟結論要無不同，尚屬無害瑕疵。
    (二)刑事訴訟法第161條第1項規定：「檢察官就被告犯罪事
        實，應負舉證責任，並指出證明之方法。」此為檢察官
        就被告有罪事實應負實質舉證責任之概括性規定，非謂
        除有罪事實之外，其他即可不必負舉證責任。此一舉證
        責任之範圍，除犯罪構成事實（包括屬於犯罪構成要件
        要素之時間、地點、手段、身分、機會或行為時之特別
        情狀等事實）、違法性、有責性及處罰條件等事實外，
        尚包括刑罰加重事實之存在及減輕或免除事實之不存在
        。累犯事實之有無，雖與被告是否有罪無關，然係攸關
        刑罰加重且對被告不利之事項，為刑之應否為類型性之
        加重事實，就被告而言，與有罪、無罪之問題有其相同
        之重要性（包括遴選至外役監受刑、行刑累進處遇、假
        釋條件等之考量），自應由檢察官負主張及實質舉證責
        任。法院於審酌被告是否適用累犯規定而加重其刑時，
        訴訟程序上應先由檢察官就前階段被告構成累犯之事實
        ，以及後階段應加重其刑之事項，主張並具體指出證明
        方法後，法院才需進行調查與辯論程序，而作為是否加
        重其刑之裁判基礎。前階段構成累犯事實為檢察官之實
        質舉證責任，後階段加重量刑事項為檢察官之說明責任
        ，均應由檢察官分別負主張及具體指出證明方法之責。
        至檢察官所提出之證據資料，經踐行調查程序，法院認
        仍有不足時，是否立於補充性之地位，曉諭檢察官主張
        並指出證明方法，自得由事實審法院視個案情節斟酌取
        捨。又法院依簡易程序逕以簡易判決處刑者，因無檢察
        官參與，倘檢察官就被告構成累犯之事實及應加重其刑
        事項，未為主張或具體指出證明方法，受訴法院自得基
        於前述說明，視個案情節斟酌取捨（最高法院110年度
        台上大字第5660號判決意旨參照)。是檢察官上訴意旨
        認本案被告是否成立累犯及是否加重其刑等節，均應由
        法院依職權判斷等語，並無足採。
    (三)原審法院已說明：檢察官固於起訴書犯罪事實欄、證據
        並所犯法條欄內，已記載被告之前案資料認被告構成累
        犯，惟準備程序時檢察官並未就被告構成累犯之事實及
        應加重其刑之事項具體指出證明之方法，又本案業已改
        行簡易判決處刑，就被告是否構成累犯及應否加重其刑
        等事項，遍查卷內僅有臺灣高等法院被告前案紀錄表，
        參諸上開裁定意旨，基於我國刑事審判程序採取改良式
        當事人進行主義之精神，以及刑事訴訟法第163條第2項
        規定法院應依職權調查之事項，依目的性限縮解釋，應
        以利益於被告之事項為限；準此，本院自無從僅憑卷附
        之臺灣高等法院被告前案紀錄表，逕依職權認定被告於
        本案構成累犯等語。據此以觀，原審顯已審酌檢察官所
        提出之刑案資料查註紀錄表，並認尚無足以作為認定被
        告為累犯之證據，且檢察官並未說明何以被告需依累犯
        規定加重之理由，是就被告應依累犯規定加重其刑部分
        ，原審判決因認檢察官舉證不足，且於斟酌個案情節後
        ，認就此不利於被告之事項無依職權調查之必要，而未
        論以累犯或依累犯規定加重其刑，並無違誤之處。況累
        犯資料本來即可以在刑法第57條第5款「犯罪行為人之
        品行」中予以負面評價，即得就被告可能構成累犯之前
        科、素行資料，列為刑法第57條第5款所定「犯罪行為
        人之品行」之審酌事項。因此，原審判決將本案被告可
        能構成累犯之前科、素行資料列為量刑審酌事由，對被
        告所應負擔之罪責予以充分評價，依重複評價禁止之精
        神及上開最高法院110年度台上大字第5660號判決見解
        ，自無許檢察官事後循上訴程序，以該業經列為量刑審
        酌之事由應改論以累犯並加重其刑為由，而逕指摘原審
        判決未依累犯規定加重其刑違法或不當。
    (四)原審以被告本案事證明確，認被告犯修正前刑法第185
        條之3第1項第1款之罪，審酌被告前於106年間有公共危
        險案件，經法院論罪科刑及執行完畢紀錄，前亦有4次
        酒後駕車犯公共危險罪之情形，本次仍執意於飲酒後駕
        駛動力交通工具行駛於道路，危及公眾交通安全，枉顧
        其他用路人之生命、財產安全，為警查獲時之吐氣所含
        酒精濃度為每公升0.56毫克，殊屬不該，惟念其本次酒
        後駕車涉犯公共危險罪距前次已逾5年，且犯後坦認犯
        行，態度尚可，及其於本院準備程序中所自述之工作、
        經濟生活等一切情狀，量處有期徒刑6月，併諭知易科
        罰金之折算標準。經核原審判決認事用法並無違誤，並
        已具體斟酌刑法第57條各款所列情形，且未逾法定刑之
        範圍，亦與罪刑相當原則、比例原則無違，要無輕重失
        衡或偏執一端之情形，應予維持。
    (五)綜上所述，原審判決已說明何以未論被告構成累犯之理
        由，且於刑法第57條之量刑審酌時，就被告可能構成累
        犯之前科已予以評價。檢察官上訴後，公訴檢察官固於
        本院審理程序中說明被告構成累犯之事實及加重其刑之
        必要，惟如前述，原審判決已於量刑中充分評價該前科
        ，且原審判決之量刑尚屬妥適，依上開最高法院判決見
        解，檢察官事後以本案被告應論以累犯並加重其刑為由
        ，指摘原審判決不當，為無理由，應予駁回。　
據上論斷，應依刑事訴訟法第455條之1第1項、第3項、第368條
、第373條，判決如主文。　　
本案經檢察官楊挺宏提起公訴，檢察官賴瀅羽提起上訴，檢察官
李信龍到庭執行職務。
中　　華　　民　　國　　111 　年　　10　　月　　27　　日
    刑事第十二庭    審判長法　官　張宏任
　　　　　　                      法  官  徐雍甯
　　　　　　                      法  官  曾淑君
以上正本證明與原本無異。
不得上訴。
                                  書記官  姚承瑋
中　　華　　民　　國　　111 　年　　10　　月　　28　　日



附件：
臺灣桃園地方法院刑事簡易判決
111年度審交簡字第98號
公  訴  人  臺灣桃園地方檢察署檢察官
被      告  邱佳祥
上列被告因公共危險案件，經檢察官提起公訴（110年度偵字第3
4178號），因被告於本院準備程序中自白犯罪（110年度審交易
字第496號），本院認宜以簡易判決處刑，爰不經通常審判程序
，逕以簡易判決處刑如下：
    主      文
邱佳祥駕駛動力交通工具而有吐氣所含酒精濃度達每公升零點二
五毫克以上情形，處有期徒刑陸月，如易科罰金，以新臺幣壹仟
元折算壹日。
    事實及理由
一、本件犯罪事實及證據，除證據部分補充被告邱佳祥於本院準
    備程序中之自白（見本院審交易字卷第36頁）外，其餘均引
    用檢察官起訴書所載（如附件）。
二、新舊法比較：
　　被告行為後，刑法第185條之3第1項規定業於民國111年1月2
    8日修正公布，並於同年月30日生效施行，此次修正並無更
    動本項各款規定，而就法定刑部分，修正前係規定「2年以
    下有期徒刑，得併科20萬元以下罰金」，修正後則規定為「
    3年以下有期徒刑，得併科30萬元以下罰金」。是比較新舊
    法之結果，修正後規定之法定刑既經提高，對被告並非有利
    ，依刑法第2條第1項前段規定，自應適用被告行為時即修正
    前刑法第185條之3第1項第1款之規定處斷。
三、論罪科刑：
（一）核被告所為，係犯修正前刑法第185條之3第1項第1款之駕
      駛動力交通工具而有吐氣所含酒精濃度達每公升零點25毫
      克以上罪。
（二）依照司法院釋字第775號解釋意旨及刑事訴訟法第161條第
      1項規定，被告構成累犯之事實及應加重其刑之事項，均
      應由檢察官主張並具體指出證明之方法後，經法院踐行調
      查、辯論程序，方得作為論以累犯及是否加重其刑之裁判
      基礎；至卷附之被告前案紀錄表，係司法機關相關人員依
      憑原始資料所輸入之前案紀錄，僅提供法官便於瞭解本案
      與他案是否構成同一性或單一性之關聯、被告有無在監在
      押情狀等情事之用，並非被告前案徒刑執行完畢之原始資
      料或其影本，若檢察官單純空泛提出被告前案紀錄表，尚
      難認就被告構成累犯事實已具體指出證明方法。又法院依
      簡易程序逕以簡易判決處刑者，因無檢察官參與，倘檢察
      官就被告構成累犯之事實及應加重其刑之事項，未為主張
      或具體指出證明方法，法院得依前開說明，視個案情節斟
      酌取捨（最高法院110年度台上大字第5660號裁定意旨參
      照）。查本案準備程序時檢察官並未就被告構成累犯之事
      實及應加重其刑之事項具體指出證明之方法，又本案業已
      改行簡易判決處刑，就被告是否構成累犯及應否加重其刑
      等事項，遍查卷內僅有臺灣高等法院被告前案紀錄表，參
      諸上開裁定意旨，基於我國刑事審判程序採取改良式當事
      人進行主義之精神，以及刑事訴訟法第163條第2項規定法
      院應依職權調查之事項，依目的性限縮解釋，應以利益於
      被告之事項為限。準此，本院自無從僅憑卷附之臺灣高等
      法院被告前案紀錄表，逕依職權認定被告於本案構成累犯
      ，併此敘明。
（三）爰以行為人之責任為基礎，審酌被告前於106年間有公共
      危險等案件，經法院論罪科刑及執行完畢紀錄，前亦有4
      次酒後駕車犯公共危險罪之紀錄，有臺灣高等法院被告前
      案紀錄表1份可參，猶不知悔改，本次仍執意於飲酒後駕
      駛動力交通工具行駛於道路，危及公眾交通安全，枉顧其
      他用路人之生命、財產安全，為警查獲時之吐氣所含酒精
      濃度為每公升0.56毫克，殊屬不該，惟念其本次酒後駕車
      涉犯公共危險罪距前次已逾5年，且犯後坦認犯行，態度
      尚可，及其於本院準備程序中所自述之工作、經濟生活等
      一切情狀（見本院審交易字卷第37頁），量處如主文所示
      之刑，並諭知易科罰金之折算標準，以示懲儆。
四、據上論斷，依刑事訴訟法第449條第2項、第3項、第454條第
    2項，逕以簡易判決處刑如主文。
五、如不服本簡易判決，應自本簡易判決送達之日起20日內，以
    書狀敘述理由，向本院合議庭提出上訴狀（須附繕本）。
中　　華　　民　　國　　111 　年　　5 　　月　　30　　日
                  刑事審查庭    法  官  陳俐文
以上正本證明與原本無異。
如不服本判決，應於判決送達後20日內向本院提出上訴狀（應附
繕本）。
　　　　　　　　　　　　　　　  書記官　陳俐蓉
中　　華　　民　　國　　111 　年　　5 　　月　　30　　日
所犯法條：
中華民國刑法第185條之3
駕駛動力交通工具而有下列情形之一者，處 2 年以下有期徒刑
，得併科 20 萬元以下罰金：
一、吐氣所含酒精濃度達每公升零點二五毫克或血液中酒精濃度
    達百分之零點零五以上。
二、有前款以外之其他情事足認服用酒類或其他相類之物，致不
    能安全駕駛。
三、服用毒品、麻醉藥品或其他相類之物，致不能安全駕駛。
因而致人於死者，處 3 年以上 10 年以下有期徒刑；致重傷者
，處 1 年以上 7 年以下有期徒刑。
曾犯本條或陸海空軍刑法第 54 條之罪，經有罪判決確定或經緩
起訴處分確定，於五年內再犯第 1 項之罪因而致人於死者，處
無期徒刑或 5 年以上有期徒刑；致重傷者，處 3 年以上 10 年
以下有期徒刑。　　　　　　　　　
附件：
臺灣桃園地方檢察署檢察官起訴書　
                                    110年度偵字第34178號
　　被　　　告　邱佳祥　男　37歲（民國00年00月00日生）
　　　　　　　　　　　　住○○市○○區○○路000巷00號
　　　　　　　　　　　　居桃園市○○區○○路000號
　　　　　　　　　　　　國民身分證統一編號：Z000000000號
上列被告因公共危險案件，業經偵查終結，認應提起公訴，茲將
犯罪事實及證據並所犯法條分敘如下：
　　　　犯罪事實
一、邱佳祥前因公共危險案件，經臺灣桃園地方法院以106年度
    聲字第867號裁定應執行有期徒刑9月確定，於民國106年8月
    3日易科罰金執行完畢。詎仍不知悔改，自110年8月20日晚間
    6時許起至同日晚間7時30分許止，在桃園市楊梅區和平路某
    處飲酒後，明知飲酒後已達不得駕駛動力交通工具之程度，仍
    基於酒後駕駛動力交通工具之犯意，於110年8月21日凌晨0時
    10分許，自上開處所駕駛車牌號碼0000-00號自用小客車上路
    。嗣於同日凌晨1時35分許，行經桃園市新屋區台31縣與梅高
    路3段路口附近，為警攔檢盤查，測得其吐氣酒精濃度為每公
    升0.56毫克而查獲。
二、案經桃園市政府警察局楊梅分局報告偵辦。
　　 　 證據並所犯法條
一、上揭犯罪事實，業據被告邱佳祥於警詢及偵查中坦承不諱，復
    有酒精測定紀錄表、桃園市政府警察局舉發違反道路交通管理
    事件通知單各1份在卷可稽，被告犯嫌堪以認定。
二、核被告所為，係犯刑法第185條之3第1項第1款之公共危險罪
    嫌。又被告前有如犯罪事實欄所載論罪科刑及執行情形，有
    本署刑案資料查註紀錄表附卷可稽，其於有期徒刑執行完畢
    後，5年以內故意再犯本件有期徒刑以上之罪，為累犯，請
    並斟酌依刑法第47條第1項之規定及司法院大法官釋字第775
    號解釋意旨加重其刑。
三、依刑事訴訟法第251條第1項提起公訴。
　　此　致
臺灣桃園地方法院
中　　華　　民　　國　 110　　年　　10　　月　　25　  日
　　　　　　　　　　　　　檢　察　官 楊挺宏
本件證明與原本無異
中    華    民    國    110   年    11   月     3     日
                          書  記  官 盧憲儀
所犯法條：
中華民國刑法第185條之3
駕駛動力交通工具而有下列情形之一者，處 2 年以下有期徒刑
，得併科 20 萬元以下罰金：
一、吐氣所含酒精濃度達每公升零點二五毫克或血液中酒精濃度
    達百分之零點零五以上。
二、有前款以外之其他情事足認服用酒類或其他相類之物，致不
    能安全駕駛。
三、服用毒品、麻醉藥品或其他相類之物，致不能安全駕駛。
因而致人於死者，處 3 年以上 10 年以下有期徒刑；致重傷者
，處 1 年以上 7 年以下有期徒刑。
曾犯本條或陸海空軍刑法第 54 條之罪，經有罪判決確定或經緩
起訴處分確定，於五年內再犯第 1 項之罪因而致人於死者，處
無期徒刑或 5 年以上有期徒刑；致重傷者，處 3 年以上 10 年
以下有期徒刑。